最高法院刑事判決　　　　　　九十六年度台上字第六三七四號
上　訴　人　甲○○
選任辯護人　曾柏暠律師
上列上訴人因殺人等罪案件，不服台灣高等法院台南分院中華民
國九十六年八月十四日第二審判決（九十六年度上重訴字第六０
六號，起訴案號：台灣雲林地方法院檢察署九十五年度偵字第五
八０九號），提起上訴，本院判決如下：
    主  文
原判決關於違反槍砲彈藥刀械管制條例部分撤銷。
其他上訴駁回。
    理  由
一、撤銷部分
按原審法院應不待上訴，依職權逕送該管上級法院審判，視為被
告已提起上訴者，以宣告死刑或無期徒刑之案件為限，觀乎（第
一審依職權逕送審判時）刑事訴訟法第三百四十四條第四項、第
五項規定自明。本件第一審判決關於上訴人甲○○未經許可持有
手槍部分，係量處上訴人有期徒刑八年，併科罰金新台幣十萬元
，罰金如易服勞役，以新台幣一千元折算一日。第一審判決後，
檢察官及上訴人均未對此部分提起上訴，而第一審法院亦僅就判
處無期徒刑（殺人）部分依職權逕送原審審判。乃原審就未經許
可持有槍彈部分一併審判，顯有未受請求之事項予以判決之違法
。上訴意旨雖未指摘及此，但上開違法情形係本院得依職權調查
之事項，仍認此部分之上訴為有理由，自應由本院予以撤銷，期
臻適法。
二、駁回部分
本件原判決認定上訴人於民國九十二年至九十三年間，在雲林縣
莿桐鄉甘西村中村七十號住處，向綽號「建生」之不詳姓名成年
人收受具有殺傷力之巴西TAURUS廠製口徑九厘米制式半自動手槍
一支（含彈匣一個）及土造子彈三發（其中一發金屬彈頭不具殺
傷力），未經許可而持有之（未經許可持有槍彈部分，另行撤銷
如前述）。九十五年十一月二十六日十一時許，上訴人偕其女友
張鳳珠、友人鞠玉蘭等人前往雲林縣斗六市用餐、飲酒，至同日
十四時許，上訴人與張鳳珠返回斗六市鎮○里○○街二十二號張
鳳珠居處休息，上訴人將隨身攜帶之黑色背包（內藏放上開槍彈
）放置於床頭櫃上。約一個多小時後，上訴人與張鳳珠醒來，因
細故發生爭執，上訴人即基於殺人故意，持上開手槍對準張鳳珠
左前胸射擊一槍，子彈自張鳳珠左上前胸部乳房左上內側，距胸
骨正中處八公分，距左肩頂十七公分，左側第四肋骨間，由上往
下近垂直角度，一點鐘至七點鐘方向角度射入胸腔，再由距心尖
三公分處由前至後，射破左心室，造成左胸腔內七百毫升積血。
子彈擦過左下肺底，再射穿左橫膈膜，穿傷左肝葉、胃部及脾臟
，造成脾臟破裂，腹腔內三百毫升積血，最後子彈射入左後側第
十肋間，彈頭停留在背部皮下。上訴人見張鳳珠中槍倒地，即打
電話通知鞠玉蘭將張鳳珠送醫，並駕車返回其住處，途中將手槍
內已擊發之彈殼取出丟棄；返回住處後，將手槍藏放在後院雜物
堆內，再換乘機車前往綽號「令仔」友人住處。鞠玉蘭接獲上訴
人電話，通知莊惠琪前往查看，莊惠琪於同日十六時五分許至張
鳳珠居處，見張鳳珠仰躺於房間地板上，急將其送醫，但張鳳珠
終因槍傷致左心室破裂併大量出血，於抵達醫院前即已死亡等情
。係以張鳳珠於上開時地遭槍擊死亡之事實，已據檢察官督同法
醫師相驗屬實，並經法務部法醫研究所鑑定明確，有相驗屍體證
明書、驗斷書、勘驗筆錄、診斷證明書、法務部法醫研究所解剖
鑑定書、洪揚醫院法醫師參考病例摘要等件，及扣案之手槍、子
彈足證。上訴人亦坦承張鳳珠係槍擊而死亡等情，雖辯稱張鳳珠
因阻止其持槍外出討債，互相拉扯，致手槍走火，造成誤傷等語
。但張鳳珠屍體經解剖鑑定結果，子彈係從胸部射入，且以近乎
垂直角度由上往下射；而上訴人身高一百七十公分，張鳳珠身高
一百五十一公分，依二人高度差距角度觀之，倘係雙方因拉扯手
槍而走火，不可能以近乎垂直角度射入。又上開手槍係制式半自
動手槍，必須往槍頭方向拉動滑套，子彈始能上膛，如上訴人握
住槍頭，張鳳珠握住槍管互相拉扯，自不可能移動滑套，使子彈
上膛。何況如張鳳珠手握槍管拉扯，致槍枝走火，其手部應留有
彈藥殘餘，惟鑑定書上記載上肢「無可觀察外傷」。上訴人並供
稱其持有之手槍係放在背包內，果張鳳珠係阻擋上訴人攜槍外出
，僅抓住背包即可，無須取出手槍再與上訴人拉扯。足見上訴人
單獨持槍拉動滑套將子彈上膛後，由上往下射擊張鳳珠左前胸，
子彈以近乎垂直角度射入，其具有殺人之故意，至為明灼，犯行
洵堪認定。為其所憑之證據及認定之理由。復以上訴人與張鳳珠
係同居男女朋友，上訴人供稱二人感情融洽，鮮少爭吵，倘張鳳
珠係因槍枝走火而誤傷，衡情上訴人應即時予以送醫，不可能自
己離開現場，另打電話囑遠處之鞠玉蘭叫救護車，致延誤救治時
機。又依上訴人及鞠玉蘭之陳述，上訴人每週約四次至五次在張
鳳珠居處過夜，對該處環境自當熟悉，不可能不知其地址，或無
法描述其位置，且依現場照片顯示，張鳳珠居處門前掛有門牌，
所辯因不知該處地址，所以交代鞠玉蘭叫救護車等語，均不足採
，於理由內說明及指駁綦詳。因認第一審判決適用刑法第二百七
十一條第一項、第三十七條第一項等規定，論上訴人以殺人罪，
審酌上訴人之素行、教育程度、家庭背景、行兇動機、原因、手
段，上訴人與被害人之關係及其犯罪後態度等一切情狀，量處無
期徒刑，褫奪公權終身。上訴人所犯之罪，依中華民國九十六年
罪犯減刑條例第三條第十五款規定，不得減刑，併加說明。為無
不合，予以維持，駁回上訴人在第二審之上訴，經核於法尚無違
誤。查原判決論處上訴人罪刑，已綜合卷內有利或不利之證據資
料，詳加審酌論敘；所為證據之取捨及其證明力之判斷，亦無悖
於經驗法則與論理法則。上訴意旨仍執陳詞辯解，否認有殺人之
動機及故意，並稱張鳳珠之死亡非其所得預見等語，漫就原審採
證認事職權之適法行使，及判決內已明白論斷之事項，憑己見任
意指摘，為無理由，應予駁回。
據上論結，應依刑事訴訟法第三百九十六條第一項、第三百九十
七條，判決如主文。
中　　華　　民　　國　九十六　年　 十一　 月　二十二　日
                      最高法院刑事第二庭
                          審判長法官  紀　俊　乾
                                法官  黃　正　興
                                法官  陳　東　誥
                                法官  林　錦　芳
                                法官  韓　金　秀
      本件正本證明與原本無異
                                      書  記  官
中　　華　　民　　國　九十六　年　 十一 　月  二十六  日
                                                      v
附錄本件判決論罪法條全文
刑法第二百七十一條第一項
殺人者，處死刑、無期徒刑或十年以上有期徒刑。
